【裁判字號】    92,交抗,28
【裁判日期】    920220
【裁判案由】    聲明異議
【裁判全文】
臺灣高等法院臺中分院刑事裁定                  九十二年度交抗字第二八號
    抗  告  人
    即受處分人  甲○○○○運股份有限公司  設台中市○○區○路七號
    法定代理人  陳志真
右列抗告人因違反道路交通管理處罰條例案件，不服台灣台中地方法院九十一年十二
月十二日所為裁定（九十一年度交聲字第八一０號）， 提起抗告，本院裁定如左：
    主      文
原裁定撤銷，發回台灣台中地方法院。
    理      由
一、本件原處分機關以：本案係新竹市警察局交通隊逕行舉發受處分人甲○○○○運
    股份有限公司所有之車號ＨＴ─５２６號大貨車於九十年七月十八日二時十一分
    許，在台十五線七十五公里處，因「闖紅燈」違規，受處分人未於應到案日期前
    提出申訴，該所遂於九十一年九月十九日以中監違字第裁六○─Ｅ000000
    00號裁決書，裁處罰鍰新台幣五千四百元整，逾期則依裁決書處罰主文規定裁
    處，於法並無不合等語。而本件受處分人即抗告人則以：受處分人為上櫃公司，
    公司登記地址明確，不可能無法收受舉發通知單，且依道路交通管理處罰條例之
    規定，如應歸責於車輛駕駛人者，應處罰車輛駕駛人，故原處分機關之處分實有
    違誤，爰聲明異議，請求撤銷原處分云云。原審則以：按汽車駕駛人行經有燈光
    號誌管制之交叉路口闖紅燈者，處一千八百元以上五千四百元以下罰鍰，道路交
    通管理處罰條例第五十三條定有明文。又逕行舉發違反道路交通管理事件，經汽
    車所有人依通知單之應到案日期前到案，並告知違規駕駛人姓名、身分證統一編
    號及住址者，處罰機關應即另行通知違規駕駛人到案依法處理，逾應到案日期，
    處罰機關應依道路交通管理處罰條例第八十五條第三項關定處罰該汽車所有人，
    違反道路交通管理事件統一裁罰標準及處理細則第二十三條第一項第五款、第二
    項、第十一條第一項第二款、第二十四條分別定有明文按對於當事人之送達，應
    為送達之處所不明者，行政機關得依申請准為公示送達，如無人為公示送達之申
    請者，行政機關為避免行政程序遲延，認有必要時，得依職權命為公示送達，亦
    分別為行政程序法第七十八條第一項第一款、第二項亦定有明文。經查：本件受
    處分人即異議人甲○○○○運股份有限公司所有之車號ＨＴ─５２６號大貨車，
    確於九十年七月十八日二時十一分許，行經台十五線七十五公里處，因闖紅燈違
    規，新竹市警察局交通隊依採證照片「逕行舉發」，掣發竹市警交字第Ｅ000
    00000號舉發單，該舉發單並寄發至受處分人公司之登記地址即台中市○區
    ○○路二六四號，因「查無此人」無法送達而退件，原舉發單位乃於九十年十一
    月六日以（九十）竹市警交字第七八二一號函辦理公示送達等情，並有前揭公告
    名冊、舉發單影本、郵件單退查詢報表、中華民國郵政交寄大宗掛號函件存根等
    復卷可稽；從而，受處分人所有之車號ＨＴ─５２６號大貨車既有前揭違規行為
    ，且舉發單依其公司之登記地址即汽車登記住址寄送在無法送達而退件後，原舉
    發單位亦已依法辦理公示送達，已生送達之效力。又汽車所有人未依指定應到案
    日期前到案辦理轉罰手續，交通部公路總局台中區監理所本於上開規定，在未有
    繳交罰鍰紀錄下據以裁罰，於法並無不合，本件異議為無法由，應予駁回。抗告
    人即受處分人仍以送達之地址不可能因查無此人而送達不到等前詞提起抗告。
二、經查依交通部公路總局台中區監理所九十二年一月二十八日中監自字第０九二０
    ００三三一四號函復本院時，檢附之本件系爭違反交通管理事件通知單送達資料
    其上所蓋之郵戳與相關戳章顯示，本件新竹郵局似將上開通知單誤寄新竹市○○
    路二六四號啟銓機車行，始遭「查無此人」退回，故本件上開通知單是否已合法
    送達抗告人即非無疑，原審未予深究，以舉發單位已依抗告人公司之登記地址台
    中市○○路二六四號送達因查無此人遭退件後，依法辦理公示送達，已生送達之
    效力等情，遽認聲明異議無理由而予以裁定駁回，尚有可議。受處分人抗告意旨
    執此指摘原裁定不當，為有理由，應由本院將原裁定予以撤銷，茲為期調查之翔
    實並維護受處分人審級之利益，爰將本件發回原審法院更為適法之裁定。
四、據上論斷，應依刑事訴訟法第四百十三條前段，道路交通案件處理辦法第二十六
    條，裁定如主文。
中        華        民        國  九 十 二  年     二     月    二十    日
                                  臺灣高等法院臺中分院刑事第七庭
                                        審判長法  官  林  榮  龍
                                              法  官  黃  日  隆
                                              法  官  江  錫  麟
右正本證明與原本無異。
不得再抗告。
                                              書記官  陳  美  利
中        華        民        國  九 十 二  年     二     月    廿一    日
                                                                        Ｉ


司法院資訊處製作；財團法人民間司法改革基金會備份。
